臺灣桃園地方法院刑事判決　　　　　　　　　　　 九十三年度簡上字第一四五號
　　上　訴　人　甲○○
　　即　被　告
　　選任辯護人　袁健峰　律師
　　　　　　　　陽文瑜　律師
右上訴人因傷害案件，不服本院簡易庭九十二年度桃簡字第一一七四號，九十二年十
二月十九日第一審判決（聲請簡易處刑案號：臺灣桃園地方法院檢察署九十二年度偵
緝字第四○七號、九十二年度偵字第九七七八號）提起上訴，本院判決如左：
    主  文
上訴駁回。
    事實及理由
一、本案經本院審理結果，認第一審以被告甲○○犯刑法第二百七十七條第一項普通
    傷害罪，乃量處拘役三十日，如易科罰金，以三百元折算壹日。經核原審認事用
    法及量刑均無不當，應予維持，並引用第一審判決書記載之事實、證據及理由（
    如附件）。
二、被告上訴意旨略稱：告訴人即同案被告丙○○之供詞顯有瑕疵，非可以其片面指
    述，即認被告甲○○有傷害犯行；次被告若有反擊行為亦屬正當防衛，又衡告訴
    人丙○○與被告傷勢懸殊，被告有正當防衛情狀，應為無罪判決云云。經查：
（一）按告訴人、證人之陳述有部分前後不符，或相互間有所歧異時，究竟何者為可
      採，法院仍應本其自由心證予以斟酌，非謂一有不符或矛盾，即認其全部均為
      不可採信，最高法院八十二年度台上字第一九九六號判決資可參照。是告訴人
      即同案被告丙○○雖迭於警詢及偵、審中矢口否認有何共犯存在，與證人李添
      十七頁、九十二年桃簡字第一一七四號卷第二十二頁、第五十三頁至第五十四
      頁），惟審酌告訴人即同案被告丙○○就被告甲○○傷害犯行乙節，其於警訊
      、偵、審中之證詞，前後尚稱一致，無前後供述不一，互有齟齬之情事，故告
      訴人即同案被告丙○○此部分證詞尚可採信，原審並審究證人乙○○於偵、審
      中及丁○○於偵訊中之證詞，輔以天晟醫院診斷證明書為證，是原審採告訴人
      即同案被告丙○○之證詞據為對被告不利之認定，乃審酌全辯論意旨及調查證
      據之結果，本於自由心證為斷，認事用法並無違誤。
（二）又被告於原審審理時供稱：「（他們是如何動手打你？）打我的那個人，自稱
      是丙○○的兒子，‧‧‧那個人就動手，他的臉是朝向我，‧‧‧就用右手直
      接往我的太陽穴打，我的眼鏡被打飛出去，因我近視九百多度，我就雙手舉起
      來保護我的頭，『順便以手『推』他的身體』，但是推不動，後來，他們二個
      人，『我推他們』也跟著推，丙○○看到，兩個人也一起回擠，我就仰倒在地
      板上，那的男的就拿類似對講機，猛敲我的頭，丙○○就撲在我身上，雙手掐
      卷第二十一頁）、於本院審理時亦供稱：「‧‧‧丙○○‧‧‧帶來的那個人
      就徒手打我的左臉頰，我用手準備抵擋、推開打我的人的手‧‧‧『我推他』
      的時候他也反推我‧‧‧。」等語（見九十三年簡上字第一四五號卷第二十頁
      ），可知被告有「推」告訴人即同案被告丙○○之舉動，是渠等間有身體之碰
      觸，堪可認定。而告訴人即同案被告丙○○於警、偵訊及原審審理中亦迭稱：
      「（余何時？何地？遭何人打傷。請詳述）九十一年十二月五日下午十六時四
      十分左右‧‧‧甲○○的辦公室內發生的，當時我因為請款糾紛而去找他理論
      ，雙方不合，我就把請款簿摔在他桌上，他就很生氣出手拉我衣領跟頭髮，又
      出拳打我肚子，我因疼痛難忍我也跟著提他頭髮跟衣服，兩人就扭打在一起‧
      ‧‧」、「（九十一年十二月五日下午四時四十分有在觀音德寶事務所和甲○
      ○打架？）有推擠的情形‧‧‧。」、「‧‧‧我‧‧‧手中剛好有個本子所
      以摔在桌上，甘就過來掐我脖子，我推開他，他就去撞到桌角，當時我們兩人
      扭打在一塊。」、「‧‧‧我就拍他桌子，他就推我，我也推他，他就抓住我
      的衣領，我就用力推他，他頭就碰到他自己的辦公桌，他倒在地上，就變成我
      壓他，他掐我脖子，我也掐他脖子。」等語（見九十年他字第二八四九號卷第
      二十頁正、反面、九十二年度偵緝字第四○七號卷第七頁反面、第十八頁、九
      十二年桃簡字第一一七四號卷第五十八頁），復有證人乙○○於偵訊及原審審
      理時、丁○○於偵訓之證述為佐，此外，並有天晟醫院診斷證明書在卷可稽（
      見九十一年他字第二八四九號卷第二十四頁），故告訴人臉部、頭皮、頸部及
      腹壁挫傷係被告甲○○「推」其身體所致，具因果關係，是被告甲○○有傷害
      犯行堪予認定。
（三）復衡以告訴人乃一女子，被告應可預見其體力及生理狀態較男性為弱，然被告
      出手「推」告訴人卻致其受有臉部、頭皮、頸部及腹壁挫傷之傷害，有前揭診
      斷書一紙為憑，可知其下手力道之重，雖可預見告訴人有受傷可能，仍不違背
      其本意，更難謂其無傷害犯意。另稽之被告既已被「打左臉頰」後，已無阻擋
      餘地，無防衛情況，又有何「我用手準備抵擋」之情事？蓋被告已被毆打，若
      縱欲防衛，亦已不及防衛，現在不法侵害業已結束。而現在不法侵害既已結束
      ，被告又有何因「我用手準備抵擋」而「順便以手『推』他的身體」、「推開
      打我的人的手」之防衛情況而有防衛舉動？又被告亦自陳「我推他的時候他也
      反推我」，可知雙方互毆，乃基於報復、或惱怒而生傷害犯意，更因而致雙方
      互毆行為之持續，亦即，告訴人進而再為攻擊行為乃因被告之反擊傷害行為之
      挑動，是難謂告訴人前揭攻擊行為，有持續違法狀態，而被告有何主張正當防
      衛之餘地；且被告與告訴人傷勢懸殊、被告「前額」受傷乃係因告訴人即同案
      被告丙○○夥同真實姓名不詳男子承前揭述報復犯意共同毆打所致，亦非因而
      認被告有何防衛情況。至被告及辯護人聲請測謊，以證明其所言真實性，惟本
      案已臻明確，業如前述，本院認無必要，併此敘明。
（四）綜上所述，被告傷害犯行，顯非基於防衛之意思，客觀亦無防衛情狀，自不得
      主張刑法第二十三條正當防衛阻卻其傷害犯行之違法性。原審認事用法，核無
      不當，上訴意旨猶執前詞否認犯罪，均無理由，應予駁回。
據上論斷，應依刑事訴訟法第四百五十五條之一第三項、第三百六十八條，判決如主
文。
本案經檢察官何祖舜到庭執行職務。
中        華        民        國      九十三    年    七    月  二十三  日
                                        臺灣桃園地方法院刑事第五庭
                                              法  官  潘政宏
                                              法  官  許泰誠
                                              法  官  邱滋杉
右正本證明與原本無異。
如不服本判決，應於判決送達後十日內，向本院提出上訴狀。
                                              書記官  高文靜
中        華        民        國      九十三    年    七    月   二十三 日
附錄法條：
中華民國刑法第二百七十七條
(普通傷害罪)
傷害人之身體或健康者，處三年以下有期徒刑、拘役或一千元以下罰金。
犯前項之罪因而致人於死者，處無期徒刑或七年以上有期徒刑；致重傷者，處三年以
上十年以下有期徒刑。
